---
title       : Introducción a R
subtitle    : Expresiones Regulares
author      : Inteligencia de Negocios
date        : "`r format(Sys.time(), '%d %B %Y')`"
logo        : logo.png
css         : style.css
output      : 
  ioslides_presentation:
    widescreen: true
    transition: slower
    smaller: true
    smart: true
---

```{r setup, cache = F, echo = F, message = F, warning = F, tidy = F}
library(knitr)
library(dplyr)
options(width = 100)
opts_chunk$set(message = F, error = F, warning = F, comment = NA, fig.align = 'center', dpi = 100, tidy = F, cache.path = '.cache/', fig.path = 'fig/', cache=TRUE)

options(xtable.type = 'html')
knit_hooks$set(inline = function(x) {
  if(is.numeric(x)) {
    round(x, getOption('digits'))
  } else {
    paste(as.character(x), collapse = ', ')
  }
})
knit_hooks$set(plot = knitr:::hook_plot_html)
```

## Expresiones Regulares

- Pueden ser interpretadas como una combinación de literales y _metacaracteres_
- Un literal pertenece a cierta _clase_
- Para definir una analogía con el lenguaje natural, los literales son los elementos que forman las palabras (caracteres) y los metacaracteres definen la gramática.
- Las expresiones regulares tienen un gran cantidad de metacaracteres, los cuales son útiles para capturar patrones.

## Expresiones Regulares

- El patrón más simple consiste solo en literales. 

- Existen coincidencias (matches) si la secuencia de literales ocurre en algún ligar del texto

- Cómo se lograría obtener la palabra 'profusa' o las oraciones que contengan la palabra 'día'

- Para responder esta última pregunta es necesario usar metacaracteres.

## Expresiones Regulares

Los metacaracteres establecen formas para declarar:

- Límites entre palabras (espacios en blanco)
- Conjuntos de literales
- El inicio y la finalización de una linea
- Alternativas ('guerra' o 'paz')

Cada metacaracter  `$ * + . ? [ ] ^ { } | ( ) \` tiene un significado específico que será descrito a continuación

## Secuencias de Escape

Existen caracteres especiales que no pueden ser directamente codificados en un cadena. Para referenciarlos es necesario "escapar" el caracter dentro del patrón anteponiendo  `\`. 

```{r}
paises <- c("Senegal", "Côte d'Ivoire", "Camerun")
grep('\'', paises, value = TRUE)
```

## Secuencias de Escape

Existen otros caracteres que requieren "escape", esta regla no solo aplica a expresiones regulares sino para todas las funciones de texto. Los caracteres que deben ser escapados son, [entre otros](https://stat.ethz.ch/R-manual/R-devel/library/base/html/Quotes.html): 

* `\'`: Comillas sencilla. No es necesario escapar la comillas sencilla si se especifica entre comillas dobles. El ejemplo anterior podría haber sido hecho con `"'"`
* `\"`: Comillas doble. Análogamente, `'"'` puede ser usado
* `\n`: Salto de linea.
* `\r`: Retorno (enter).
* `\t`: tabulación.

## Cuantificadores

Especifica el número de repeticiones de un patrón

* `*`: Coincide al menos cero veces.
* `+`: Coincide al menos una vez.
* `?`: Coincide máximo una vez.
* `{n}`: Coincide exactamente `n` veces.
* `{n,}`: Coincide al menos `n` veces.
* `{n,m}`: Coincide entre `n` y `m` veces.

## Cuantificadores

```{r}
str_cuant<-c("a", "ab", "acb", "accb", "acccb", "accccb")
grep("ac*b", str_cuant, value = TRUE)
grep("ac+b", str_cuant, value = TRUE)
grep("ac?b", str_cuant, value = TRUE)
```

## Cuantificadores

```{r}
grep("ac{2}b", str_cuant, value = TRUE)
grep("ac{2,}b", str_cuant, value = TRUE)
grep("ac{2,3}b", str_cuant, value = TRUE)
```

## Posición del patrón dentro de la cadena

* `^`: Indica el inicio de una cadena
* `$`: Indica el final de una cadena
* `\b`: Coincide con el borde de una palabra.
* `\B`: Coincide con todo aquello que no sea el borde de una palabra.

## Posición del patrón dentro de la cadena

```{r}
str_pos<-c("abcd", "cdab", "cabd", "c abd")
grep("ab", str_pos, value = TRUE)
grep("^ab", str_pos, value = TRUE)
grep("ab$", str_pos, value = TRUE)
grep("\\bab", str_pos, value = TRUE)
```

## Operadores

* `.`: Coincide con un como caracter
* `[...]`: Lista de caracteres, coincide con cualquier caracter dentro de los corchetes cuadrados. También se puede usar `-` dentro de los corchetes para indicar un rango de caracteres.
* `[^...]`: Lista de caracteres invertida, similar a `[...]`, pero coincide cualquier caracter excepto los indicados dentro de los corchetes.
* `\`: Suprime el significado de los metacaracteres en la expresión regular. Similar a las secuencias de escape. Ya que `\` debe ser escapado en R, se debe escapar: `\\$`.
* `|`: Operador lógico o, coincide con los patrones listados a cualquier lado de `|`.
* `(...)`: Agrupaciones en expresiones regulares. Permite obtener los grupos de caracteres que coincidieron con la expresión regular. Cada grupo se puede referenciar mediante `\\N`, con `N` siendo el número de `(...)` usado. Este operador se conoce como `backreference`

## Operadores

```{r}
str_op<-c("^ab", "ab", "abc", "abd", "abe", "ab 12")
grep("ab.", str_op, value = TRUE)
grep("ab[c-e]", str_op, value = TRUE)
grep("ab[^c]", str_op, value = TRUE)
grep("^ab", str_op, value = TRUE)
```

## Operadores

```{r}
grep("\\^ab", str_op, value = TRUE)
grep("abc|abd", str_op, value = TRUE)
gsub("(ab) 12", "\\1 34", str_op)
```

## Clases de Caracteres

Las clases de caracteres permiten especificar listas enteras de números, letras, etc. 

* `[:digit:]` o `\d`: dígitos, `0 1 2 3 4 5 6 7 8 9`, equivalente a `[0-9]`.
* `\D`: no dígitos, equivalente a `[^0-9]`.
* `[:lower:]`: minúsculas, equivalente a `[a-z]`.
* `[:upper:]`: mayúsculas, equivalente a `[A-Z]`.
* `[:alpha:]`: caractereres alfabéticos, equivalente a  `[[:lower:][:upper:]]` o `[A-z]`.
* `[:alnum:]`: caracteres alfanuméricos, equivalente a  `[[:alpha:][:digit:]]` o `[A-z0-9]`.
* `\w`: palabras  `[[:alnum:]_]` o `[A-z0-9_]`.
* `\W`: no palabra  `[^A-z0-9_]`.
* `[:xdigit:]`: dígitos hexadecimales, `0 1 2 3 4 5 6 7 8 9 A B C D E F a b c d e f`, equivalente a   `[0-9A-Fa-f]`.

## Clases de Caracteres

* `[:blank:]`: caracteres vacíos, e.j. espacio y tabulación.
* `[:space:]`: espacios: tabulación, salto de linea, tabulación vertical, retorno (enter), espacio.
* `\s`: espacio, " " .
* `\S`: no espacio.
* `[:punct:]`: caracteres de puntuación, `! " # $ % & ' ( ) * + , - . / : ; < = > ? @ [  ] ^ _ ' { | } ~`.
* `[:graph:]`: caracteres gráficos,  `[[:alnum:][:punct:]]`.
* `[:print:]`: caracteres imprimibles, equivalente a  `[[:alnum:][:punct:]\\s]`.
* `[:cntrl:]`: caracteres de control  `\n` o `\r`, `[\x00-\x1F\x7F]`.

## Notas

* Las expresiones regulares no solo funcionan en R, de hecho, R hereda la funcionalidad del lenguaje `pearl`.
* La mayoría de lenguajes heredan estas funcionalidades por lo cual son ampliamente usadas.
* Construir la expresión regular adecuada puede ser complejo. Por esta razón existen [páginas](https://regexr.com/) que simulan los resultados de cada expresión.
* Existen [cheatsheets](https://www.rstudio.com/wp-content/uploads/2016/09/RegExCheatsheet.pdf) que resumen la funcionalidad de las expresiones regulares
