---
title       : Introducción a R
subtitle    : Trabajando con Cadenas
author      : Inteligencia de Negocios
date        : "`r format(Sys.time(), '%d %B %Y')`"
logo        : logo.png
css         : style.css
output      : 
  ioslides_presentation:
    widescreen: true
    transition: slower
    smaller: true
    smart: true
---

```{r setup, cache = F, echo = F, message = F, warning = F, tidy = F}
library(knitr)
library(dplyr)
options(width = 100)
opts_chunk$set(message = F, error = F, warning = F, comment = NA, fig.align = 'center', dpi = 100, tidy = F, cache.path = '.cache/', fig.path = 'fig/', cache=TRUE)

options(xtable.type = 'html')
knit_hooks$set(inline = function(x) {
  if(is.numeric(x)) {
    round(x, getOption('digits'))
  } else {
    paste(as.character(x), collapse = ', ')
  }
})
knit_hooks$set(plot = knitr:::hook_plot_html)
```

# Tratamiento de Cadenas de Caracteres

## Cargue de datos de Ejemplo

```{r}
library(data.table)
cameraData <- fread("./data/cameras.csv")
head(cameraData)
```

## Funciones capitalización

Las funciones `toupper()` y `tolower()` permiten cambiar la capitalización de una cadena de caracteres a mayúscula o minúscula respectivamente.

```{r, dependson="reviewDownload"}
names(cameraData)
tolower(names(cameraData))
names(cameraData)<-tolower(names(cameraData))
```

El paquete `stringr` tiene la función `str_to_title(x)` que convierte las cedas en formato de título, es decir, la primera letra de cada palabra en mayúscula.

## Funciones de reemplazo

La función [`sub()`](http://www.datasciencemadesimple.com/sub-gsub-function-in-r/) reemplaza la primera ocurrencia de un patrón en una cadena de caracteres

`sub(patron, reemplazo, Cadena)`

Se eliminarán los espacios de los nombres de las columnas de la base de datos.

```{r, dependson="reviewDownload"}
names(cameraData)
names(cameraData)<-sub(" ","",names(cameraData))
```

## Extensión  la funcion sub()

La función [`gsub()`](http://www.datasciencemadesimple.com/sub-gsub-function-in-r/) reemplaza todas las ocurrencias de un patrón en una cadena de caracteres

`gsub(patron, reemplazo, Cadena)`

```{r, dependson="reviewDownload"}
prueba <- "esto_es_una_prueba"
sub("_","",prueba)
gsub("_","",prueba)
```

## Encontrar valores - grep(),grepl()

```{r}
head(cameraData, 8)
```


## Encontrar valores - grep(),grepl()

```{r}
# ?grep
grep("Alameda",cameraData$intersection)
table(grepl("Alameda",cameraData$intersection))
cameraData2 <- cameraData %>% filter(!grepl("Alameda",intersection))
```

## Encontrar valores - grep(),grepl()

```{r}
head(cameraData2, 5)
```


## Encontrar valores - grep(),grepl()

```{r}
grep("Alameda",cameraData$intersection,value=TRUE)
grep("El Dorado",cameraData$intersection)
length(grep("El Dorado",cameraData$intersection))
```

## Otras funciones útles

Las librerías [`stringr`](https://cran.r-project.org/web/packages/stringr/stringr.pdf) y [`stringi`](https://cran.r-project.org/web/packages/stringi/stringi.pdf) contiene una gran cantidad de funciones de gran utilidad para la manipulación de cadenas de caracteres.

```{r}
library(stringr)
nchar("Colsubsidio, con todo lo que te mereces")
substr("Colsubsidio, con todo lo que te mereces",1,7)
```

## Otras funciones útles

```{r}
paste("Colsubsidio","con todo lo que te mereces")
paste("Colsubsidio","con todo lo que te mereces", sep="|")
```

## Otras funciones útles

```{r}
paste0("Colsubsidio","con todo lo que te mereces")
str_trim("Colsubsidio      ")
```

## Notas

Los nombres de las variables deberían ser:

* En minúscula siempre que sea posible.
* Descriptivas (Diagnostico en lugar de Dx)
* Sin duplicados
* No debe tener espacios o caracteres especiales

Variables con valores textuales:

* Dependiendo de la aplicación, se aconseja almacenarlos como factores.
* Deben ser plenamente descriptivos (Hombre/Mujer en lugar de F/M o 1/0)
