---
title       : Introducción a R
subtitle    : Trabajando con Fechas
author      : Inteligencia de Negocios
date        : "`r format(Sys.time(), '%d %B %Y')`"
logo        : logo.png
css         : style.css
output      : 
  ioslides_presentation:
    widescreen: true
    transition: slower
    smaller: true
    smart: true
---

```{r setup, cache = F, echo = F, message = F, warning = F, tidy = F}
library(knitr)
library(dplyr)
options(width = 100)
opts_chunk$set(message = F, error = F, warning = F, comment = NA, fig.align = 'center', dpi = 100, tidy = F, cache.path = '.cache/', fig.path = 'fig/', cache=TRUE)

options(xtable.type = 'html')
knit_hooks$set(inline = function(x) {
  if(is.numeric(x)) {
    round(x, getOption('digits'))
  } else {
    paste(as.character(x), collapse = ', ')
  }
})
knit_hooks$set(plot = knitr:::hook_plot_html)
```


## Clase Fecha

```{r}
d1 = date()
d1
class(d1)
```

## Clase Fecha

```{r sysDate}
d2 = Sys.Date()
d2
class(d2)
```

## Formatos de Fechas

* `%d` = día como número (0-31)
* `%a` = día de la semana abreviado
* `%A` = día de la semana completo
* `%m` = mes (00-12)
* `%b` = mes abreviado
* `%B` = mes completo
* `%y` = Año, 2 dígitos
* `%Y` = Año, 4 dígitos

```{r ,dependson="sysDate"}
format(d2,"%a %b %d")
```

## Crear Fechas

```{r}
x = c("1jan1960", "2jan1960", "31mar1960", "30jul1960")
z = as.Date(x, "%d%b%Y")
z
z[1] - z[2]
as.numeric(z[1]-z[2])
```

## Lubridate 

El paquete [lubridate](http://www.r-statistics.com/2012/03/do-more-with-dates-and-times-in-r-with-lubridate-1-1-0/)
 permite manipular fechas y tiempos con funciones específicas.

```{r lub}
library(lubridate)
ymd("20140108")
mdy("08/04/2013")
dmy("03-04-2013")
```

## Trabajando con horas

```{r ,dependson="lub"}
ymd_hms("2011-08-03 10:15:03")
ymd_hms("2011-08-03 10:15:03",tz="Pacific/Auckland")
#?Sys.timezone
```

Mas funciones de manipulación de horas [aqui](http://www.r-statistics.com/2012/03/do-more-with-dates-and-times-in-r-with-lubridate-1-1-0/)

## Notas

* [Tutorial Lubridate](http://www.r-statistics.com/2012/03/do-more-with-dates-and-times-in-r-with-lubridate-1-1-0/)
* [Documentacion Lubridate](http://cran.r-project.org/web/packages/lubridate/vignettes/lubridate.html)
* Existe otra forma de manipular fechas con las clases "POSIXct", "POSIXlt". de la cual se puede consultar digitado `?POSIXlt`