---
title       : Introducción a R
subtitle    : Lectura de archivos locales
author      : Inteligencia de Negocios
date        : "`r format(Sys.time(), '%d %B %Y')`"
logo        : logo.png
css         : style.css
output      : 
  ioslides_presentation:
    widescreen: true
    transition: slower
    smaller: true
    smart: true
---

# Archivos Planos

## Lectura de archivos planos.

* Es la principal función de lectura de datos en R
* Es flexible y robusta pero requiere la especificación de parámetros
* Lee los datos y los carga a la memoria RAM - grandes volúmenes de datos pueden generar problemas
* Parámetros: _file_, _header_, _sep_, _row.names_, _nrows_
* Similares: _read.csv()_, _read.csv2()_

## Ejemplo (Cargue de datos)

```{r, error=TRUE}
cameraData <- read.table("./data/cameras.csv")
head(cameraData)
```

## Ejemplo (Cargue de datos)

```{r}
cameraData <- read.table("./data/cameras.csv",sep=",",header=TRUE)
head(cameraData)
```

## Example: (Función read.csv)

Los valores por defecto de la función son _sep=","_ and _header=TRUE_ 

```{r,dependson="data"}
cameraData <- read.csv("./data/cameras.csv")
head(cameraData)
```

## Otros parámetros de importancia

* _dec_ - Especifica el separador decimal
* _quote_ - especifica si las cadenas de caracteres están encerradas en comillas. quote="" significa sin comillas.
* _na.strings_ - Especifica uno mas caracteres que deben ser tratados como valores ausentes.
* _stringsAsFactors_ - Especifica si las cadenas son interpretadas como factores o como caracteres
* _nrows_ - Cuantas filas deben ser leídas (ej. nrows=10 lee 10 registros).
* _skip_ - Número de filas a excluir en la lectura de datos

## Notas

* La función _write.csv_ almacenará un archivo plano con parámetros análogos.
* Usualmente las fechas son interpretadas como caracteres. Es necesario hacer la conversión con la función `as.Date()`


# Archivos de Excel

## Lectura de archivos de Excel (xlsx)

```{r xlsx}
library(openxlsx)
cameraData <- read.xlsx("./data/cameras.xlsx", sheet=1, colNames=TRUE)
head(cameraData)
```

## Lectura de Filas y Columnas Específicas

```{r}
colIndex <- 2:3
rowIndex <- 1:4
cameraDataSubset <- read.xlsx("./data/cameras.xlsx",sheet=1,
                              rows = colIndex,cols = rowIndex)
cameraDataSubset
```

## Notas

* La función _write.xlsx_ almacena un archivo de excel con parámetros análogos.
* _read.xlsx2_ es más rápida que _read.xlsx_ lastimosamente puede generar resultados inestables. 
* El paquete [XLConnect](http://cran.r-project.org/web/packages/XLConnect/index.html) tiene mas control para la escritura de archivos Excel.
* La [documentación de XLConnect](http://cran.r-project.org/web/packages/XLConnect/vignettes/XLConnect.pdf) describe exhaustivamente la funcionalidad del paquete
* Es aconsejable almacenar los datos, bien sea en bases de datos o en archivos planos (.csv, .tab, .txt) ya que son más fáciles de distribuir

# Paquete data.table

## data.table

* Hereda las funcionalidades de data.frame
* Todas las funciones que aceptan data.frame funcionan con data.table
* Escrito en C, por lo cual es más rápido
* Mucho más eficiente en operaciones como filtros, agrupaciones, actualizaciones, etc.

## Crea tablas de datos tal como o hace un DataFrame

```{r init}
library(data.table)
DF = data.frame(x=rnorm(9),y=rep(c("a","b","c"),each=3),z=rnorm(9))
head(DF,3)
DT = data.table(x=rnorm(9),y=rep(c("a","b","c"),each=3),z=rnorm(9))
head(DT,3)
```

## Lectura rápida

```{r,cache=TRUE}
big_df <- data.frame(x=rnorm(1E6), y=rnorm(1E6))
file <- tempfile()
write.table(big_df, file=file, row.names=FALSE, col.names=TRUE, sep="\t", quote=FALSE)
system.time(fread(file))
system.time(read.table(file, header=TRUE, sep="\t"))
```

## Notas

* [Referencias y Adiciones](https://github.com/Rdatatable/data.table)
* [Diferencias entre data.table y data.frame](http://stackoverflow.com/questions/13618488/what-you-can-do-with-data-frame-that-you-cant-in-data-table)


# Lectura desde otras fuentes

## Lesctura desde otras fuentes

R tiene la capacidad de leer múltiples fuentes de información en diferentes formatos. Por ejemplo:

* [XML: Extensible markup language](http://en.wikipedia.org/wiki/XML): [Paquete XML](https://cran.r-project.org/web/packages/XML/XML.pdf).
* [JSON: Javascript Object Notation](http://en.wikipedia.org/wiki/JSON): [Paquete jsonlite](https://cran.r-project.org/web/packages/jsonlite/jsonlite.pdf).
* [MySQL](https://www.mysql.com/): [Paquete RMySQL](https://cran.r-project.org/web/packages/RMySQL/RMySQL.pdf).
* Un largo etc.

